臺灣高雄地方法院刑事判決　　　　　　　96年度訴字第1561號
公　訴　人　臺灣高雄地方法院檢察署檢察官
被　　　告　丁○
　　　　　　　　　　　85之2.
指定辯護人　本院公設辯護人　戊○○
上列被告因偽造文書等案件，經檢察官提起公訴（95年度偵緝字
第3834號），本院判決如下：
    主    文
丁○共同偽造私文書，足以生損害於他人，處有期徒刑陸月；又
行使偽造私文書，足以生損害於他人，處有期徒刑陸月，應執行
有期徒刑拾壹月；減為有期徒刑伍月又拾伍日，如易科罰金，以
銀元佰元即新臺幣玖佰元折算壹日。扣案如附表編號一之偽造
信用卡壹張、編號二之偽造「乙○○」署押貳枚，均沒收。
    事    實
一、丁○(1)明知其母甲○○所有之美商花旗銀行卡號0000000000
    000000號之信用卡1 張，乃表示一定用意之證明，依法應論
    以私文書，竟基於偽造信用卡即私文書之犯意，於民國89年
    1 月中旬某日，在高雄市某不詳處所，將其母上開信用卡交
    給某姓名不詳之成年男子，由該成年男子利用刷卡機解讀取
    磁條資資料後，按解讀取資料另外偽造1 張相同卡號之花旗
    銀行信用卡，並於89年1 月16日在高雄市某處，將該張偽造
    信用卡交予丁○伺機使用，足以生損害於上開花旗銀行、甲
    ○○本人。(2)丁○又於89年1 月21日11時許，在高雄市○○
    區○○路與十全路口統一超商前，拾獲乙○○之身分證雙面
    影本1 張後（侵占離本人持有之物部分，追訴權時效已消滅
    ，未經檢察官起訴），竟基於行使偽造文書之犯意，未經乙
    ○○本人同意，持該張拾獲乙○○身分證影本，於89年1 月
    22 日16 時許，在高雄市○○區○○路、博愛路口之和信電
    訊股份有限公司（下稱和信電訊）營業處所，偽簽「乙○○
    」署押2 枚在和信電訊行動電話申請表，偽以乙○○名義申
    請並取得和信電訊行動電話門號0000000000、0000000000號
    2 支，足以生損害於和信電訊營業處所審核門號之正確性及
    乙○○本人。嗣於89年1 月22日16時30分許，在高雄市新興
    區○○○路162 巷27號為警查獲，並扣得附表一編號1 、2
    之偽造花旗銀行信用卡1 張及和信電訊門號申請表2 份。
二、案經高雄市政府警察局移送臺灣高雄地方法院檢察署檢察官
    偵查起訴。
    理    由
壹、證據能力部分：
一、就卷附之台灣高雄地方法院檢察署89年偵字第15914 號黃同
    裕不起訴處分書各1 份，雖屬被告以外之人於審判外之書面
    陳述，惟係上開檢察機關依刑事訴訟法所定程序規定為偵查
    後所為之判決書類，係「法律有規定者」，為刑事訴訟法第
    159 條之第1 項所規定之除外事項，認具有證據能力。
二、次就卷附證人黃同裕於96年1 月9 日在檢察官偵訊時具結之
    證述，依現階段刑事訴訟法規定，檢察官係代表國家偵查犯
    罪、實施公訴，依法有訊問被告、證人、鑑定人之權，而實
    務運作時，檢察官偵查中向被告以外之人所取得之陳述，原
    則上均能遵守法律規定，不致於違法或不當取供，故可信度
    極高，其等向檢察官所為之言詞陳述，檢察官、被告及辯護
    人並無舉出具體證據證明有何顯不可信之情況，且與本案待
    證事實相關，依刑事訴訟法第159 條之1 第2 項規定，自得
    為證據。
三、再就卷附之檢察官扣案物勘驗筆錄、高雄市政府警察局刑警
    大隊搜索扣押證明筆錄、乙○○、甲○○身分證正反雙面影
    本各1 份等書面資料，係上開檢察、警察、戶政等機關公務
    員職務上就勘驗、搜索扣押、身分證核發等事項所製作、登
    載之文件，公訴人、被告及辯護人均未提出有何顯不可信之
    情況，且與待證事實有關聯性，應屬刑事訴訟法第159 條之
    4 第1 款所定之紀錄文書，認具有證據能力。
四、又就卷附之被告於和信電訊服務申請表2 紙（門號00000000
    00、0000000000號）等書面資料，為上開公司通常業務過程
    中所須製作、登載之業務上紀錄資料，公訴人、被告及辯護
    人均未提出有何顯不可信之情況，且與待證事實有關聯性，
    應屬刑事訴訟法第159 條之4 第2 款所定之紀錄文書，認具
    有證據能力。
五、復卷附之花旗銀行96年3 月8 日（96）政查字第12099 號函
    1 份之書面資料，為上開銀行就其業務非例常性業務之甲○
    ○名義扣案之信用卡是否偽造、有無遭盜刷紀錄等事項，本
    於其業務上紀錄所製作、登載、開立之證明文書，公訴人、
    被告及辯護人均未提出有何顯不可信之情況，且與待證事實
    有關聯性，應屬刑事訴訟法第159 條之4 第3 款所定其他於
    可信之特別情況下所製作之文書，認具有證據能力。
六、另卷附之證人甲○○、黃同裕於警詢之陳述，以及對於被告
    檢查紀錄（扣案信用卡1 張、行動電話門號申請表2 份）、
    偽造信用卡1 張、扣押物品清單1 份等書面資料，雖屬被告
    以外之人於審判外之書面陳述，公訴人、被告及辯護人於言
    詞辯論終結前，表示無意見等語，本院審酌該等書面陳述作
    成之情形均屬正常，並無任何違反法定程序或不當之情形，
    且與待證事實有關聯性，認適當作為證據，依刑事訴訟法第
    159 條之5 第2 項規定，上開書面陳述均具有證據能力。
貳、實體部分：
一、上揭事實(1)、(2)，業據被告於檢察官偵訊及本院審理中供承
    不諱，核與證人甲○○、黃同裕、乙○○於警詢之證述、證
    人黃同裕於偵查中之具結證述相符，並有檢察官扣案物勘驗
    筆錄、高雄市政府警察局刑警大隊搜索扣押證明筆錄、花旗
    銀行96年3 月8 日函、和信電訊服務申請表2 紙（門號
    0000000000、0000000000號）、乙○○、甲○○身分正反雙
    面影本、對於被告檢查紀錄（扣獲信用卡1 張、行動電話門
    號申請表2 份）、偽造信用卡1 張、扣押物品清單各1 份在
    卷可稽，被告上開自白，核與卷內積極證據相符，洵堪採信
    。被告雖辯稱：上開事實(1)之偽造信用卡，係伊請黃同裕偽
    造等語，惟黃同裕於檢察官偵查中具結證述：並非伊所偽造
    ，伊未自被告收受甲○○花旗銀行信用卡等語，參諸經檢察
    官偵查結果以：並無積極證據證實被告上開說詞與事實相符
    ，且經警持搜索票往黃同裕位於高雄縣梓官鄉○○村○○路
    181 巷61號住所搜查，亦未搜得任何偽造信用卡之物，而黃
    同裕因另案犯偽造文書案件，經本院以87年度訴字第2457號
    判決判處有期徒刑10月，並經台灣高等法院高雄分院以88年
    上訴字第153 號判決上訴駁回而告確定，於89年4 月21日入
    監執行等情，因認黃同裕就此偽造信用卡之罪證尚有不足，
    而於89年9 月6 日以89年度偵字第15914 號為不起訴處分確
    定，有該不起訴處分書在卷足參（參偵卷第46頁），是被
    告應係交付其他不詳姓名之成年男子偽造信用卡無訛，被告
    就此部分所辯，自無可採。是被告確有偽造信用卡之私文書
    、偽造私文書持以行使詐財等行為，事證明確，犯行堪以認
    定，依法應予論科。
二(一)按行為之處罰，以行為時之法律有明文規定者為限，為刑法
    第1 條前段所明定，同法第2 條第1 項所謂行為後法律有變
    更者，適用裁判時之法律，必以行為時之法律對於該行為有
    處罰明文為前提，若行為時並無處罰明文，輒憑裁判時之法
    律，以繩該項法律實施前之行為，不特其適用法則無憑準據
    ，亦與刑法不溯既往之原則根本相違（參最高法院33年上字
    第827 號判例意旨）。本件被告行為後，於民國90年6 月20
    日公布修正，並於同年6 月22日生效施行之刑法增訂第201
    條之1 第1 項：「意圖供行使之用而偽造信用卡者，處1 年
    以上7 年以下有期徒刑，得併科3 萬元以下罰金。」（第1
    項）、「行使前項偽造之信用卡者，處5 年以下有期徒刑，
    得併科3 萬元以下罰金」（第2 項），被告行為時係在上開
    條文增訂之前，而行使偽造信用卡之行為，本質含有詐欺之
    目的，故單純行使偽造信用卡之行為，至少構成詐欺罪，惟
    就行使偽造信用卡新公布之特別法，依法律不溯及既往原則
    ，自不得援引行為後增訂之刑法第201 條之1 第1 項、第2
    項之規定對法律公布施行前之行為加以處罰，且被告行為時
    之刑法第216 條、第210 條、第339 條第1 項法律並無變更
    ，並無所謂行為後法律有變更之問題，亦毋庸比較新舊法。
  (二)再本件被告行為後，刑法業於94年2 月2 日修正公布，自95
    年7 月1 日施行，自應為新舊法之比較。又比較新舊法時應
    就罪刑有關之共犯、未遂犯、想像競合犯、牽連犯、連續犯
    、結合犯，以及累犯加重、自首減輕暨其他法定加減原因（
    如身分加減）與加減比例等一切情形，綜其全部罪刑之結果
    而為比較（參最高法院95年5 月23日刑事庭第8 次會議決議
    ）。經依附表二所示各項規定整體比較之結果，仍按新法第
    2 條第1 項「從舊從輕」規定，以舊法之規定有利於被告，
    自應適用修正前之規定處斷。且被告行為後，新法業已刪除
    刑法第55條後段牽連犯之規定，此刪除雖非犯罪構成要件之
    變更，但顯已影響行為人刑罰之法律效果，自屬法律有變更
    ，比較新、舊法之結果，仍應適用較有利於被告之行為時法
    即舊法論處。
  (三)又犯罪在中華民國96年4 月24日以前者，除本條例另有規定
    外，有期徒刑、拘役或罰金，減其刑期或金額二分之一；而
    依本條例應減刑之罪，未經判決確定者，於裁判時，減其宣
    告刑；依前項規定裁判時，應於裁判主文同時諭知其宣告刑
    及減得之刑；且減刑後之易科罰金或易服勞役之折算標準，
    仍宜照原標準定之，而如數罪均應減刑者，於減刑後另定執
    行刑時，宜定為原定執行刑之二分之一，中華民國九十六年
    罪犯減刑條例（下稱減刑條例）第2 條第1 項第3 款、第7
    條及法院辦理九十六年減刑案件應行注意事項第16項、第15
    項前段亦有明文。
三、按90年6 月22日增訂刑法第201 條之1 偽造信用卡罪生效施
    行前，銀行或信用卡公司所發行流通之信用卡，係藉於卡片
    上之文字、符號、圖畫、照像，依習慣或特約足以為表示其
    為發卡銀行表示同意真正持卡人於一定額度內給予消費授信
    或融通所使用之物品，乃表示一定用意之證明，依刑法第
    220 條規定，應以私文書論。倘按信用卡內解讀取原有之文
    字、符號、圖畫或照像，再製造另一信用卡，乃具有創設性
    ，應屬偽造信用卡（參最高法院90年度台上字第3322號判決
    意旨）。本件被告就事實(1)偽造信用卡之私文書，足以生損
    害於該花旗銀行、真正持卡人甲○○本人，核其所為，係犯
    刑法第第210 條之偽造私文書罪；就事實(2)於拾得乙○○之
    身分證影本後，持向和信電訊營業處所在門號申請表偽造「
    乙○○」署押而完成申請表以行使，詐得上開門號00000000
    00、0000000000號2 支，所為係犯刑法第216 條、第210 條
    之行使偽造私文書罪、第339 條第1 項之詐欺取財罪。而上
    開事實(1)之偽造花旗銀行信用卡，係於90年6 月22日刑法第
    201 條之1 增訂生效施行前所偽造，乃係於物品上之文字、
    符號、圖畫、照像，依習慣或特約，足以為表示其為真正持
    卡人甲○○所使用之證明，依當時有效適用之刑法第220 條
    、第210 條規定，以私文書論。再被告就事實(1)之偽造準私
    文書犯行，與該不詳姓名成年男子間，有犯意聯絡及行為分
    擔，依刑法第28條規定，應論以共同正犯；其於事實(2)偽造
    署押，係偽造私文書之階段行為，且偽造私文書後持以行使
    ，偽造之低度行為，應為行使之高度行為所吸收，均不另論
    罪，並依刑法第216 條、第210 條之行使偽造私文書罪論處
    。被告於事實(2)所犯行使偽造私文書、詐欺取財等二罪間，
    均有方法、目的之牽連關係，依修正施行前刑法第55條後段
    之規定，應各從一重之行使偽造私文書罪處斷。又被告於事
    實(1)、(2)偽造私文書、行使偽造私文書之犯行，犯意互異，
    手段不同，所犯係構成要件不同之罪名，應論以數罪併罰之
    。爰審酌被告丁○為圖得週轉、使用，竟然偽造其母甲○○
    之卡號信用卡、偽造乙○○署押申請行動電話門號以詐財，
    任意侵害他人財產權，有害信用卡流通安全性、文書署押正
    確性，實有不該，惟念其犯後坦承全部犯行，所得之財物非
    鉅，所犯情節尚非重大等一切情狀，爰酌情分別量處如主文
    所示之宣告刑。復以被告本件事實(1)、(2)之犯罪時間，即89
    年1 月中旬某日（同年月16日以前）、89年1 月21日，係在
    減刑條例第2 條所定96年4 月24日以前，應就宣告之刑予以
    減刑，併諭知如主文所示減得之刑，並依其犯罪時之原標準
    ，諭知易科罰金之折算標準以銀元300 元即新臺幣900 元折
    算1 日，以資懲儆。
四、至扣案如附表一編號1 之偽造花旗銀行信用卡（卡號000000
    0000000000號）1 張，為被告所有，係其本案犯罪所得之物
    ，依刑法第38條第1 項第2 款規定，應予宣告沒收。而編號
    2 之和信電訊行動電話門號0000000000、0000000000號服務
    申請表2 份等文件，業經被告持向和信電訊營業處所行使，
    已非被告所有，自不得諭知沒收，至上開申請表2 份上偽造
    「乙○○」署押各1 枚，不問屬於犯人與否，均應依刑法第
    219 條宣告沒收之。又乙○○之身分證雙面影本1 張，非被
    告所有之物，爰不予宣告沒收。
五、檢察官起訴意旨另以：被告丁○取得偽造相同卡號之花旗銀
    行信用卡1 張後，旋持上開信用卡於89年1 月18日21時許，
    在台北市○○區○○街屈臣氏商店內刷卡消費男用內衣，共
    詐取價值1800元之財物，因認涉犯刑法第201 條之1 第1項
    意圖供行使之用而偽造信用卡罪、第339 條第1 項之詐欺取
    財罪嫌等語。
  (一)按被告未經審判證明有罪確定前，推定其為無罪；犯罪事實
    ，應依證據認定之，無證據不得認定犯罪事實。又不能證明
    被告犯罪者，應諭知無罪之判決，刑事訴訟法第154 條、第
    301 條第1 項分別定有明文。次按，認定犯罪事實所憑之證
    據，雖不以直接證據為限，間接證據亦包括在內，然而無論
    直接證據或間接證據，其為訴訟上之證明，須於通常一般人
    均不致有所懷疑，而得確信其為真實之程度者，始得據為有
    罪之認定，倘其證明尚未達到此一程度，而有合理之懷疑存
    在時，即難遽採為不利被告之認定，最高法院著有76年台上
    字第4986號判例可資參照。又依刑事訴訟法第161 條第1 項
    規定，檢察官就被告犯罪事實，應負舉證責任，並指出證明
    之方法。因此，檢察官對於起訴之犯罪事實，應負提出證據
    及說服之實質舉證責任。倘其所提出之證據，不足為被告有
    罪之積極證明，或其指出證明之方法，無從說服法院以形成
    被告有罪之心證，基於無罪推定之原則，自應為被告無罪判
    決之諭知，有最高法院92年台上字第128 號判例意旨可參。
  (二)訊據被告警詢坦承：伊有持上開信用卡於89年1 月18日21時
    許，在台北市○○街屈臣氏商店內刷卡消費男用內衣，共刷
    卡1800元等語。檢察官起訴認被告有上開偽造信用卡、詐欺
    取財罪嫌，無非以被告之自白、偽造花旗銀行信用卡1 張扣
    案等資為論據。惟查：(1)上開刑法第201 條第1 項、第2 項
    規定，係於90年6 月20日公布修正，並於同年6 月22日生效
    施行，而被告上開偽造信用卡行為時係在該條文增訂之前，
    依法律不溯及既往原則，自不得援引行為後增訂之刑法第
    201 條之1 第1 項、第2 項之規定對法律公布施行前之行為
    加以處罰，已如上述，是此部分犯行應論處該條文增訂前之
    刑法偽造私文書罪。(2)本件經花旗銀行96年3 月8 日復函亦
    表明：（扣案）此卡係偽造信用卡，但並無遭盜刷之紀錄，
    無法提供相關資料供參在卷足參（參偵卷第80頁），且移
    案機關或公訴人均無舉出被告有於上揭時地，持扣案之偽造
    信用卡刷卡消費1800元之證據資料（如簽帳單或收據等）供
    參，是以無從看出被告確有持該偽造信用卡刷卡，且上開屈
    臣氏商店有何受詐欺而交付財物之具體證據，從而，被告所
    為，除上開本院論罪之偽造私文書罪犯行外，尚難僅憑被告
    自白，逕認被告亦涉犯行使偽造私文書及詐欺取財罪嫌，本
    件堪認公訴人所認被告上開罪嫌，所憑證據，尚未達通常一
    般人均不致有所懷疑，而得以確信其確有犯罪之程度，罪證
    即有不足，復查無其他積極證據足認被告有何此部分指訴之
    犯行。(3)然檢察官亦認被告此部分成立偽造信用卡罪（實構
    成偽造私文書罪）之部分，其真意係指行使偽造信用卡之低
    度行為，為偽造信用卡之高度行為所吸收，且偽造信用卡罪
    與詐欺取財罪間，有方法結果之牽連犯關係，依修正前刑法
    第55條後段，有裁判上一罪關係，為此，就此行使偽造私文
    書、詐欺取財罪部分，爰不另為無罪之諭知。
據上論斷，應依刑事訴訟法第299 條第1 項前段，刑法第2 條第
1 項前段、第28條、第216 條、第210 條、第339 條第1 項、第
51條第5 款、第219 條、第38條第1 項第2 款，修正前刑法第55
條、第41條第1 項前段、第2 項，中華民國九十六年罪犯減刑條
例第2 條第1 項第3 款、第7 條，罰金罰鍰提高標準條例第1條
前段、（修正前）第2 條，現行法規所定貨幣單位折算新台幣條
例第2 條，判決如主文。
本案經檢察官丙○○到庭執行職務。
中　　華　　民　　國　　96　　年　　7 　　月　　26　　日
　                刑事第二庭  審判長法  官  邱永貴
                                    法  官  何佩陵
                                    法　官  李昆南
以上正本，係照原本作成，證明與原本無異。
如不服本判決，應於送達後10日內，向本院提出上訴狀。
中　　華　　民　　國　　96　　年　　7 　　月　　26　　日
                                書記官  黃美玲
附錄本判決論罪之法條：
刑法第210 條
偽造、變造私文書，足以生損害於公眾或他人者，處5 年以下有
期徒刑。
刑法第216條
行使第210 條至第215 條之文書者，依偽造、變造文書或登載不
實事項或使登載不實事項之規定處斷。
刑法第339條第1項
意圖為自己或第三人不法之所有，以詐術使人將本人或第三人之
物交付者，處5 年以下有期徒刑、拘役或科或併科1 千元以下罰
金。
刑法第337條
意圖為自己或第三人不法之所有，而侵占遺失物、漂流物或其
他離本人所持有之物者，處5 百元以下罰金。
附表一：
編號1 ：偽造花旗銀行信用卡1 張（卡號0000000000000000號）
編號2 ：和信電訊行動電話申請表上偽造「乙○○」署押2 枚
        （門號0000000000、0000000000號）
附表二：
┌────┬────────────┬────────────┬──────┬─────┐
│變更部分│行為時法（下稱舊法）之內│裁判時法（下稱新法）之內│比較理由    │比較結果  │
│        │容                      │容                      │            │          │
├────┼────────────┼────────────┼──────┼─────┤
│【罰金刑│法定刑有處罰金（銀元）者│刑法施行法第1 條之1 規定│刑法之貨幣單│被告所犯刑│
│貨幣單位│，依罰金罰鍰提高標準條例│，94年1 月7 日刑法修正施│位由銀元變更│法第354 條│
│之變更】│第1 條前段規定，就其數額│行後，分則編所定罰金貨幣│為新台幣，且│毀損罪之罰│
│        │得提高為10倍；再依現行法│單位為新台幣，且分則編未│刑法分則之罰│金刑，適用│
│        │規所定貨幣單位折算新台幣│修正之條文定有罰金者，提│金數額，亦視│新舊法所科│
│        │條例第2 條規定，以3 倍折│高其數額為30倍；但72年6 │該分則先前曾│之數額均相│
│        │算新台幣。即將原法定罰金│月26日至94年1 月7 日新增│修正與否，而│同，是以新│
│        │刑度之銀元，以30倍換算新│或修正之條文，則提高其數│分別提高3 或│法並未較有│
│        │台幣。                  │額為3 倍。              │30倍。      │利。      │
├────┼────────────┼────────────┼──────┼─────┤
│【罰金刑│（銀元）1 元以上。      │新台幣1 千元以上。      │新法提高罰金│舊法有利。│
│之下限】│參照上開規定，經提高10倍│                        │刑之下限（由│          │
│刑法第33│後，再折算新台幣，即新台│                        │新台幣30元提│          │
│條第5 款│幣30元。                │                        │高至1 千元）│          │
│        │                        │                        │。          │          │
├────┼────────────┼────────────┼──────┼─────┤
│【易科罰│以（銀元）1 元以上3 元以│以新台幣1 千元、2 千元或│易科罰金折算│舊法有利。│
│金之折算│下折算1 日。            │3千元折算1 日。         │標準由銀元  │          │
│標準】刑│復依罰金罰鍰提高標準條例│                        │300 元即新台│          │
│法第41條│第2 條規定（已於95年5 月│                        │幣900 元，提│          │
│第1 項前│17日修正刪除，於同年7 月│                        │高為以新台幣│          │
│段      │1 日施行），提高100 倍後│                        │1 千元、2 千│          │
│        │，再折算新台幣，即以新台│                        │元或3 千元折│          │
│        │幣300 元以上900 元以下折│                        │算1 日。    │          │
│        │算1 日。                │                        │            │          │
├────┼────────────┼────────────┼──────┼─────┤
│【牽連犯│犯一罪而其方法或結果之行│廢止（刪除）            │修正前從一重│舊法有利  │
│之適用】│為犯他罪名者，從一重處斷│                        │罪處斷，不論│          │
│原刑法第│。                      │                        │以數罪。修正│          │
│55條後段│                        │                        │後論以數罪。│          │
│        │                        │                        │            │          │
│        │                        │                        │            │          │
├────┴────────────┴────────────┴──────┴─────┤
│整體比較結果：舊法對於被告較為有利                                                    │
└───────────────────────────────────────────┘
